臺灣高等法院高雄分院民事裁定
111年度抗字第351號
抗  告  人  陳致齊  
兼法定代理人陳旮胭  
上列抗告人因與相對人張家豪、張惠雯間訴訟救助事件，抗告人
對於中華民國111 年10月31日臺灣高雄地方法院111 年度救字第
142 號裁定，提起抗告，本院裁定如下：
    主    文
抗告駁回。
抗告訴訟費用由抗告人負擔。
    理    由
一、按當事人無資力支出訴訟費用者，法院應依聲請，以裁定准
    予訴訟救助，民事訴訟法第107 條第1 項前段定有明文。關
    於無資力支出訴訟費用之事由，應提出可使法院信其主張為
    真實並能即時調查之證據，以釋明之，此觀同法第109 條第
    2 項、第284 條規定自明。又所謂無資力支出訴訟費用，係
    指窘於生活，且缺乏經濟信用，並無籌措款項以支出訴訟費
    用之信用技能者而言（最高法院民國18年抗字第260 號、43
    年台抗字第152 號裁判意旨參照）。法院調查聲請人是否無
    資力支出訴訟費用，專就聲請人提出之證據為之，如聲請人
    未提出證據，或依其提出之證據，未能信其無資力支出訴訟
    費用之主張為真實，即應將其聲請駁回，並無派員調查之必
    要（最高法院26年滬抗字第34號裁判意旨參照）。
二、本件抗告人對相對人提起確認信託無效等訴訟（臺灣高雄地
    方法院111 年度補字第953 號，下稱本案訴訟），抗告人並
    主張：抗告人陳旮胭無固定工作，名下無不動產，唯一之財
    產即汽車乙輛亦已辦理車貸，並須獨立扶養未成年子女即抗
    告人陳致齊，每月負擔新台幣（下同）1 萬5,000 元之房租
    及2,500 元之管理費，所餘僅足供母子二人溫飽，實無資力
    支出訴訟費用等語，而聲請訴訟救助。
三、經查：
　㈠依抗告人所提其等110 年度全國財產稅總歸戶財產查詢清單
    所示（原審卷第13至17頁、本院卷第11至17頁），抗告人名
    下皆無任何財產。又核閱抗告人所提房屋租賃契約書、存入
    憑條、收據聯、國民小學註冊繳費單等（原審卷第19至35頁
　　、本院卷第19至51頁），足見陳旮胭自110 年9 月至111 年
    4 月賃屋居住、每月租金1 萬3,000 元，及曾繳納陳致齊10
    9 年8 月至111 年7 月之註冊費、學雜費、課後才藝課程費
    等。綜此，固可認陳旮胭無應課稅之收入，與陳致齊名下均
    無財產，陳旮胭曾繳納上開8 個月之房租及陳致齊上開1 年
    度之就學、才藝費用。此外，陳致齊既尚在學齡，依常情應
    可認其無工作收入，需受親屬扶養。
　㈡惟觀之上開財產查詢清單，並無陳旮胭所稱其尚有之汽車1  
    輛（原審卷第9 頁），難認其財產狀況僅如該清單所呈現。
    且以抗告人上述收入及財產狀況，陳旮胭未積欠上述賃屋期
    間任一月份之租金，亦無未納陳致齊上述1 年期間之各月學
    習費用，則抗告人是否無籌措款項之信用技能，已屬有疑。
　㈢至依陳旮胭所提財團法人金融聯合徵信中心當事人綜合信用
    報告（本院卷第67至73頁），固可見陳旮胭自108 年5 月起
    陸續申請停用信用卡或因未清償消費款而遭強制停用，迄今
    累計積欠消費款25萬餘元未償，經往來銀行列為呆帳。惟籌
    措款項之信用方法，非僅持用金融機構發行之信用卡一途。
    且抗告人所提本案訴訟，及陳旮胭與相對人張家豪間之暫時
    處分、強制執行事件，均委任有律師擔任訴訟或非訟代理人
    （見外放本案訴訟影卷第168 、169 、31、35頁）；而抗告
    人未曾申請法律扶助，亦有財團法人法律扶助基金會高雄分
    會111 年12月20日法扶高字第1110000227號函在卷可稽（本
    院卷第85頁），故足認抗告人係自費委任律師，亦未尋求法
    律扶助，難認其等無籌措款項之信用能力。
　㈣據上，抗告人所舉事證並無法使法院信其等所主張窘於生活
    或無籌措款項之信用能力為真，自不符訴訟救助之要件。
四、從而，原法院裁定駁回抗告人訴訟救助之聲請，核無不合。
    抗告意旨指摘原裁定不當，聲明廢棄，為無理由，應予駁回
    ，爰裁定如主文所示。
中　　華　　民　　國　　111 　年　　12　　月　　22　　日
                            民事第一庭    
                              審判長法  官  甯  馨
                                    法  官  何悅芳
                                    法  官  林雅莉
以上正本證明與原本無異。
如不服本裁定應於送達後10日內向本院提出再抗告狀（須按他造
當事人之人數附繕本），並繳納再抗告費新臺幣1,000 元。再為
抗告僅得以適用法規顯有錯誤為理由，並應委任律師為代理人。
如委任律師提起再抗告者，應一併繳納再抗告費。　　　　　　
中　　華　　民　　國　　111 　年　　12　　月　　22　　日
                                     書記官  鄭翠芬
備註：
再抗告人之配偶、三親等內之血親、二親等內之姻親，或再抗告
人為法人、中央或地方機關時，其所屬專任人員具有律師資格並
經法院認適當者，亦得為第三審代理人。
再抗告人或其法定代理人具有律師資格者及前項情形，應於提起
再抗告或委任時釋明之。